最高法院刑事判決　　　　　　　　　　　　　　　九十三年度台上字第四二０三號
　　上　訴　人　甲○○
　　選任辯護人　蔡宏修律師
右上訴人因貪污治罪條例案件，不服台灣高等法院台南分院中華民國九十三年一月二
十日第二審判決（九十二年度上訴字第一０五七號，起訴案號：台灣台南地方法院檢
察署九十一年度偵字第二三七二號，九十年度營偵字第一九一０、一七五二、一七五
三、一七五四號），提起上訴，本院判決如左：
    主  文
原判決撤銷，發回台灣高等法院台南分院。
    理  由
本件原判決維持第一審關於論處上訴人甲○○以依據法令從事公務之人員，對於違背
職務之行為收受賄賂罪，並宣告褫奪公權之判決，駁回上訴人在第二審之上訴，固非
無見。
惟查：(一)原審對共同被告吳麗秋、謝淑美、證人黃劉金梅、莊凱婷、余少夫、楊政隆
等在審判外之供述，未敘明何以得依傳聞證據法則例外採證之法律上理由，逕採為上
訴人論罪之基礎，尚難謂無判決不備理由之違法。(二)稽之卷內資料，上訴人及證人邱
思惠均稱：邱思惠曾陪同上訴人駕車至楊政隆家中，將茶葉及新台幣（下同）五萬元
賄款退還楊政隆等語。且楊政隆於第一審法院亦供稱：「（問：本件爆發前，甲○○
（上訴人）把錢還你？）沒有。是本案爆發後，甲○○開車和一位女的到我賣檳榔的
店把錢還我，還有二位婦女來找我，要我把這件事情承擔下來，說要幫我請律師，拿
錢幫我」（見第一審卷第九十四頁）。如果無訛，則上訴人所辯及證人邱思惠所證，
似非全無憑據。凡此關乎上訴人是否有收受賄賂之犯意？或有無貪污治罪條例第八條
第二項所定「犯第四條至第六條之罪，在偵查中自白，如有所得並自動繳交全部所得
財物者，減輕其刑」之適用，自應詳細調查上訴人究竟有無退還上開茶葉及現金？如
屬肯定，究竟在案發前？或在案發後退還？乃原判決未詳查細究，遽以上訴人所供及
證人邱思惠所證關於如何退還茶葉及現金，互相矛盾，上訴人所辯不足採信，證人邱
思惠所證不足採為有利於上訴人之證明（見原判決第十三頁第三行至第十四頁第十行
），自有調查之職責未盡及判決理由不備之違誤。(三)貪污治罪條例之收受賄賂罪，須
所收受之金錢或財物與其職務有相當對價關係。又是否具有相當對價關係，應就職務
行為之內容、交付者與收受者之關係，賄賂之種類、價額、贈與之時間等客觀情形加
以審酌。稽之卷內資料，楊政隆自承其與上訴人係舊識，則楊政隆與吳麗秋至上訴人
住處，將二罐茶葉及內裝賄款五萬元之紅包一個放置於紙袋內交付上訴人，其中二罐
茶葉究竟係賄賂？或應屬普通應酬式餽贈？似非無審酌之餘地。乃原判決未詳細勾稽
，遽認該二罐茶葉亦屬賄賂，亦有未合。上訴意旨雖未指摘及此，惟此為本院得依職
權調查之事項，應認原判決有撤銷發回更審之原因。至原判決不另諭知無罪部分，因
公訴人認與上開有罪部分，有方法結果之牽連關係，屬裁判上一罪，依審判不可分原
則，應併予發回，附此敘明。
據上論結，應依刑事訴訟法第三百九十七條、第四百零一條，判決如主文。
中　　　華　　　民　　　國　　九十三　　年　　　八　　　月　　 十二 　　日
                              最高法院刑事第十庭
                                  審判長法官  呂　潮　澤
                                        法官  吳　昆　仁
                                        法官  孫　增　同
                                        法官  吳　昭　瑩
                                        法官  洪　明　輝
      右正本證明與原本無異
                                              書  記  官
中　　　華　　　民　　　國　　九十三　　年　　　八　　　月　　 十七 　　日
                                                                      ｍ
